【裁判字號】    95,上更(一),249
【裁判日期】    950919
【裁判案由】    違反毒品危害防制條例
【裁判全文】
臺灣高等法院高雄分院刑事判決     95年度上更(一)字第249號
上  訴  人  臺灣屏東地方法院檢察署檢察官
被      告  甲○○
                    （另案在臺灣屏東監獄執行中）
選任辯護人  林復華律師
            林柏瑞律師
上列上訴人因被告違反毒品危害防制條例案件，不服臺灣屏東地
方法院91年度訴字第410 號中華民國92年7 月22日第一審判決（
起訴案號：臺灣屏東地方法院檢察署90年度偵字第5895號），提
起上訴，判決後，經最高法院發回更審，本院判決如下：
     主  文
上訴駁回。
     理  由
一、公訴意旨略以：被告甲○○自民國（下同）90年9 月1 日起
    ，至同年月13日止，在屏東縣內埔鄉○○路大廟及壽比路5
    克拉撞球場等地，以每包新台幣（下同）500 元至2,000 元
    不等之價格，連續販賣第一級毒品海洛因多次予宋鴻文施用
    ，嗣於同年月13日，宋鴻文因欲戒掉毒品，向警方自首，並
    供出其毒品係向甲○○購買，於同日13時30分許，甲○○騎
    乘車牌號碼ZYR —528 號輕機車，攜帶海洛因1 包（毛重0.
    15公克），至屏東縣內埔鄉老埤村統領巷70號附近，以2,00
    0 元之價格販賣予宋鴻文之際，為預先埋伏之警方當場查獲
    而未遂，並扣得上述海洛因1 包及2,000 元，因認被告涉犯
    毒品危害防制條例第4 條第1 項之連續販賣第一級毒品海洛
    因罪嫌。
二、按犯罪事實應依證據認定之，無證據不得認定犯罪事實，不
    能證明被告犯罪者，應諭知無罪之判決，刑事訴訟法第154
    條第2 項、第301 第1 項分別定有明文。又犯罪事實之認定
    ，應憑真實之證據，倘證據是否真實尚欠明確，自難以擬制
    推測之方法，為其判斷之基礎。且認定犯罪事實之證據係指
    足以認定被告確有犯罪行為之積極證據資料而言，該項證據
    自須適合於被告犯罪事實之認定，始得採為斷罪資料。故刑
    事訴訟上之證明資料，無論其為直接或間接證據，均須達於
    通常一般人均不致有所懷疑，而得確信其為真實之程度，始
    得據為有罪之認定，若關於被告是否犯罪之證明未能達此程
    度，而有合理懷疑之存在，致使無從形成有罪之確信，根據
    罪證有疑，利於被告之證據法則，即不得據為不利被告之認
    定（最高法院53年臺上字第656 號、29年上字第3105號、76
    年度臺上字第4986號及32年上字第67號判例參照）。
三、本件公訴人認被告涉犯連續販賣第一級毒品之罪嫌，係以被
    告於警訊中已坦承販賣海洛因予宋鴻文不諱，核與證人宋鴻
    文於警訊及偵查中之供述大致相符，復有扣押物品清單1 份
    在卷可稽等情，為其論據。然訊據被告甲○○則堅決否認有
    販賣毒品海洛因之犯行，辯稱：伊從未販賣海洛因予宋鴻文
    ，宋鴻文曾向伊女友陳麗卿借款3,000 元，伊女友要他還錢
    ，90年9 月13日宋鴻文打電話給伊表示要返還上開借款，伊
    到達約定地點時，宋鴻文拿2,000 元還伊，警察就衝出來逮
    捕，警員是在伊口袋搜到現款2,000 元，及1 包殘留有海洛
    因之袋子，該包海洛因是伊用剩的，只殘餘些許，伊想泡水
    後再注射施用，並非伊販賣予宋鴻文之物，警訊時伊有被刑
    求，警訊筆錄並不實在等語。
四、經查：
  (一)按被告之自白須出於任意性，始得採為證據，此觀諸刑事訴
    訟法第156 條第1 項之規定即明，被告於93年9 月13日為警
    查獲製作訊問筆錄後，同日晚上移送檢察官偵訊時，被告即
    向檢察官陳明有遭警察辱毆打之情事，雖偵訊筆錄並未記
    載，但經本院前審勘驗該日檢察官偵訊錄音帶結果，被告確
    有如上之陳明，有勘驗筆錄在卷可按（見本院上訴字卷第67
    頁），其於同年月21日檢察官第一次提訊時（按被告係經檢
    察官裁定觀察勒戒），被告仍向檢察官陳明有遭二位警員刑
    求（見偵查卷第16、17頁），雖承辦本案之警員黃勝男、魏
    明亮、林源宏於原審及本院前審均否認有刑求被告之情事，
    供稱被告是人贓俱獲，無刑求逼供之必要等語。而本院前審
    勘驗被告警訊錄音帶結果，亦認錄音內容與筆錄之記載大致
    相符，然警訊筆錄問到重點（即被告是以2,000 元與宋鴻文
    進行毒品交易乙節）時，均有錄音中斷之情形，此經被告選
    任辯護人於本院前審當庭提出意見，且被告警訊筆錄所載海
    洛因被查獲之情形，又與上開三位警員證述之情節不符（容
    後論），則被告指陳其在警訊時有遭刑求云云，應非虛妄
    ，是其在警訊時之自白既有非出於任意性之疑義，自不得採
    為證據。又證人宋鴻文在警訊時之陳述，係被告之外之人在
    審判外之陳述，屬傳聞證據，依刑事訴訟法第159 條第1 項
    原則上無證據能力，茲被告選任辯護人於本院審理時既不同
    意其有證據能力，且本院查證人宋鴻文在警訊時之陳述，與
    其在原審審理時之陳述，有所不符，其先前之陳述，又無具
    有較可信之特別情況，自應認無證據能力，而不得採為證據
    ，合先說明。
  (二)證人宋鴻文於90年9 月13日檢察官第一次偵查時，係證稱：
    「當天我是要還被告錢才出來的，沒有向被告買過海洛因，
    扣案毒品是在被告身上查到的」等語（見偵查卷第20頁），
    庭訊後宋鴻文遭不名人士毆打成傷，有其提出驗傷單可按（
    見偵查卷第29頁），疑係被告之兄弟及其朋友所為，其於同
    年月25日檢察官第二次偵訊時即改稱：「我從9 月3 日起向
    被告買海洛因，其向他買過6 次，只有查獲那次是買2,000
    元，其他5 次都是買500 元，大部分都約在內埔鄉老埤村界
    揚超商交易，我都是以家裡電話0000000 與他行動電話0000
    000000聯絡的」等語；前後所供不符，是否真實，已有疑義
    。況宋鴻文於原審審理時亦證稱：伊沒有向被告買海洛因，
    伊打電話給被告，是想要向他討海洛因，伊帶2,000 元是要
    還他的，偵查中說有向被告買海洛因，是因伊沒有說被告賣
    毒品，（步出法庭後）卻被打，伊生氣才說跟他買等語（見
    原審卷第118 頁）。另依卷附證人宋鴻文家中0000000 與被
    告行動電話0000000000之通聯紀錄顯示，被告與證人宋鴻文
    於90年9 月間僅9 月12日、13日有電話聯絡（見偵查卷第43
    、81頁），此與證人宋鴻文供稱以電話向被告聯絡自9 月1
    日起共購買海洛因5 、6 次等情，顯不相符，足見證人宋鴻
    文於檢察官第二次偵查時之證詞，顯有可疑，尚難以此遽認
    被告有販賣海洛因之犯行。
  (三)證人即被告女友陳麗卿於原審審理時證稱：「當天中午宋鴻
    文有打電話來，第1 通是我接的，他說要還我錢，我說沒空
    過去，要叫被告去拿，因為當時被告在廁所，我就請宋鴻文
    等一下再打，第二通就是被告接的」等語（見原審卷第116
    頁），核與被告及證人宋鴻文於偵訊供稱：「宋鴻文有欠陳
    麗卿3,000 元」等詞一致，並與上述被告與證人宋鴻文之通
    聯記錄於90年9 月13日中午12時41分許、48分許各有一次聯
    絡紀錄情形相符，顯見被告辯稱查獲當時是宋鴻文拿錢來還
    等情，非無可能，尚屬可採。
  (四)證人即承辦本案警員魏明亮於原審審理時證稱：「叫宋鴻文
    約被告，然後我們去現場埋伏，宋鴻文打電話約被告時，我
    們有在場，是在宋鴻文家裡，宋鴻文在電話說他沒有貨了，
    約在那裡交貨，當時黃勝男、林源宏也都在場」等語（見原
    審卷第41頁），然此與證人即承辦本案警員黃勝男於原審審
    理時證述：「宋鴻文是在派出所及他家裡跟被告聯絡的」等
    語（見原審卷第76頁），及證人即宋鴻文之父宋崇福於原審
    審理時證稱：「我帶宋鴻文去派出所自首，在派出所我不知
    道有無打電話給被告，後來有三個警員來我家，宋鴻文打電
    話給被告的時候，我們其他人都沒有靠過去聽，我沒有聽到
    講電話的過程」等語（見原審卷第78頁），均有不合。又證
    人即承辦此案警員林源宏於原審審理時證稱：「海洛因是在
    宋鴻文身上查獲」等語，亦與被告及證人宋鴻文迭稱該海洛
    因係在被告身上查獲等情不符，故證人魏明亮、黃勝男、林
    源宏之證詞，既就打電話之地點、有無旁聽電話內容、起獲
    海洛因之處所等事項存有多項瑕疵，即難以其等之證述推論
    被告有上述犯行。
  (五)又檢察官係依證人宋鴻文於第二次在檢察官偵查中之供詞而
    認定被告係自90年9 月1 日起至同月13日止，以每包500 元
    之價格，連續5 次販賣海洛因予宋鴻文施用。嗣宋鴻文自首
    後在警授意下，以電話向被告佯稱購2,000 元之海洛因，而
    於被告依約前來交易時，當場查獲，並扣得連袋毛重0.2 公
    克之海洛因1 包，如依此認定，宋鴻文第6 次購買海洛因數
    量，應為前五次每次購買重量之4 倍。然為警當場查獲扣案
    之海洛因，經法務部調查局檢驗結果，發現內有海洛因成分
    殘留，量微無法秤重（包裝重0.20公克）（見原審卷第8 頁
    ），亦即所謂扣案之海洛因1 包，除有微量之海洛因殘渣外
    ，該0.2 公克實為包裝之重量，其既僅係有海洛因殘渣之空
    袋，能否謂係被告以較前貴四倍價格計量而售予宋鴻文之交
    易毒品，亦非無疑。公訴人徒以證人宋鴻文在偵查中與前後
    所供不相符之證述，遽認被告有販賣海洛因6 次予宋鴻文之
    犯行，尚嫌速斷。
五、綜上所述，被告於警訊之自白既有如上瑕疵而不得採為證據
    ；證人宋鴻文、黃勝男、魏明亮、林源宏等人就被告如何販
    賣海洛因及如何查獲之事實，證述亦有矛盾，並非無疑，故
    尚難以此認定被告有何販賣第一級毒品海洛因之犯行。另警
    方雖在被告身上查獲扣案海洛因1 小包，但該海洛因量微無
    法秤重，顯難供販賣所用，且被告有施用毒品之惡習，有卷
    附不起訴處分書1 紙可供參考（見偵查卷第32頁），故上述
    海洛因非無可能為其施用毒品所用，自不能以此認為其有販
    賣情事。公訴人所舉證據不足以證明被告有販賣第一級毒品
    海洛因之犯行，此外，復查無其他確切證據足證被告確有公
    訴人所指之上述犯行，本件不能證明被告有販賣第一級毒品
    海洛因之情事，原審因而為被告無罪之諭知，洵無不合，檢
    察官上訴指摘原判決不當，非有理由，應予駁回。
六、據上論斷，應依刑事訴訟法第368條，判決如主文。
本案經檢察官陳宗吟到庭執行職務。
中    華    民    國    95    年    9     月    19    日
                  刑事第四庭    審判長法  官   蕭權閔
                                      法  官   林水城
                                      法  官   陳吉雄
以上正本證明與原本無異。
如不服本判決應於收受本判決後10日內向本院提出上訴書狀，其
未敘述上訴理由者，並得於提起上訴後10日內向本院補提理由書
狀（均須按他造當事人之人數附繕本）「切勿逕送上級法院」。
中    華    民    國    95    年    9     月    20    日
                                      書記官   梁美姿
                                                 A


司法院資訊處製作；財團法人民間司法改革基金會備份。
